臺灣板橋地方法院刑事判決　　　　　　　 96年度訴字第640號
公　訴　人　臺灣板橋地方法院檢察署檢察官
被　　　告　甲○○
　　　　　　　　　　（另案於臺灣臺北監獄臺北分監執行中）
上列被告因毒品案件，經檢察官提起公訴（96年度毒偵字第92、
93號） ，本院判決如下：
    主  文
本件免訴。
    理  由
一、本件公訴意旨以被告甲○○前因施用毒品案件，經法院裁定
    送觀察、勒戒後，認有繼續施用毒品之傾向，經臺灣臺北地
    方法院以87年度毒聲字第1608號裁定令入戒治處所施以強制
    戒治，民國88年5 月24日停止戒治，所餘戒治期間交付保護
    管束，88年12月6 日保護管束期滿，再由該管檢察署檢察官
    於89年1 月14日以89年度戒毒偵字第20號為不起訴處分確定
    。另因施用毒品案件，經本院以91年毒聲字第2056號裁定令
    入戒治處所施以強制戒治，92年5 月14日停止其處分出所，
    所餘戒治期間付保護管束，92年7 月14日交付保護管束期滿
    ，並經該管檢察官以91年度毒偵字第1668號起訴，91年9 月
    27日經本院以91年度訴字第1463號判處有期徒刑7 月及4 月
    ，應執行有期徒刑8 月確定；再因施用毒品案件，經同署檢
    察官以92年度毒偵字第2227號提起公訴，92年10月6 日經本
    院以92年度訴字第1889號判處有期徒刑9 月確定，經與前案
    接續執行，93年11月16日縮刑期滿執行完畢。詎猶未戒除毒
    癮，於前揭強制戒治執行完畢釋放後5 年內，復基於施用第
    1 級毒品海洛因之犯意，先於95年9 月5 日上午某時許，在
    臺北縣板橋市○○街3 巷5 之3 號4 樓住處內，以將海洛因
    置入注射針筒加水注射於血管之方式，施用海洛因1 次，復
    於95年9 月11日為警採尿前回溯26小時內之某時許，在上開
    處所，以上開方式，施用海洛因乙次，嗣經臺北縣政府警察
    局海山分局及臺北市政府警察局萬華分局分別於95年9 月5
    日、同年月11日通知甲○○到場採集尿液檢體送請鑑驗，結
    果均呈鴉片類陽性反應及嗎啡、可待因陽性反應，因認被告
    涉犯毒品危害防制條例第10條第1 項之施用第1 級毒品罪嫌
    云云。
二、按案件曾經判決確定者，應諭知免訴之判決，刑事訴訟法第
    302 條第1 款定有明文；又免訴之判決，得不經言詞辯論為
    之，同法第307 條亦定有明文。次按刑事訴訟法第302 條第
    1 款所定即訴訟法上所謂一事不再理之原則，係指同一案件
    經有實體上之確定判決，該被告應否受刑事制裁，即因前次
    判決而確定，其犯罪之起訴權既已消滅，不得再為訴訟之客
    體而另為其他有罪或無罪之實體裁判；且關於實質上或裁判
    上一罪，均有其適用。
三、本院按立法者針對特定刑罰規範之構成要件，已預設其本身
    係持續實行之複次行為，具備反覆、延續之行為特徵，故將
    之總括或擬制成一個構成要件之「集合犯」行為，因刑法評
    價上為構成要件之行為單數，當然僅應成立一罪。查施用毒
    品之行為本質上因具有成癮性、濫用性（此觀毒品危害防制
    條例第2 條之規定自明），立法實務首重以刑事處遇方式戒
    斷行為人毒癮，若無法收其實效，始依法追訴處罰（此觀毒
    品危害防制條例第20、23條之規定即明），故施用毒品本身
    具備反覆、延續之行為特徵，持續多次施用毒品始為此類犯
    罪之典型或常態，於刑法評價上，施用毒品應僅成立集合犯
    一罪。經查：被告基於施用第1 級毒品海洛因之犯意，於95
    年9 月12日晚間某時許，在其位於臺北縣板橋市○○街3 巷
    5-3 號住處，以將海洛因摻水置於針筒內注射身體之方式，
    施用海洛因1 次，嗣於同年月13日凌晨零時46分許，在臺北
    縣板橋市○○路○ 段89巷7 弄1 號住處為警查獲，並扣得其
    所有供本件施用海洛因所用之注射針筒1 支，嗣經警將所採
    集甲○○之尿液檢體送驗後呈施用海洛因後人體代謝物即嗎
    啡陽性反應，認被告所為，係涉犯毒品危害防制條例第10條
    第1 項之施用第1 級毒品罪嫌而提起公訴，被告此一犯行違
    反毒品危害防制條例第10條第1 項之罪案件，業經本院於95
    年11月30日以95年度訴字第3266號判處有期徒刑11月，96年
    12月25日確定，96年2 月14日送執行確定，此有上開判決書
    、臺灣高等法院被告前案紀錄表存卷可稽，並經本院調閱該
    案執行卷宗全卷查核屬實。因之，如上所述，施用毒品具有
    成癮性，當係反覆為之，且施用行為本身即有反覆為之的性
    質，是本件公訴意旨所指之被告於95年9 月5 日、同年月11
    日，在其臺北縣板橋市○○街3 巷5 之3 號4 樓住處施用第
    1 級毒品海洛因之犯罪事實，與前案施用第1 級毒品海洛因
    之犯罪時間緊緊相連，手段方式亦屬相同，並係觸犯構成要
    件相同之罪名，堪認本案與前案應屬包括一罪之範疇，為實
    質上一罪之同一案件，並無疑問。再者，本件起訴之犯罪事
    實乃緣於該管檢察官（月股）於95年12月5 日以95年度毒偵
    字第7278、7295號卷移送本院95年度訴字第3266號案件被告
    施用第1 級毒品案件審理，其併案意旨以：被告甲○○前因
    違反毒品案件，經該署檢察官以95年度偵字第6384號提起公
    訴，現由貴院審理中，有起訴書以及刑案資料查註表足憑，
    本件同一被告所涉施用第1 級毒品海洛因罪嫌，與已起訴部
    分均屬施用海洛因，因施用毒品有成癮性，因此必然是反覆
    為之，且施用行為本身即有反覆為之的性質，所以，被告此
    次施用海洛因，與起訴部分有接續犯之實質上一罪關係，爰
    移請併案審理等情，有該併案意旨書在卷可參，足為佐證，
    是自不因該案已經判決不及審理，由本院退回檢察官另為處
    理，其後該案復經確定，而異其法律上之效果，是本件檢察
    官就此為起訴，為本院所不支持，附帶說明。據上，檢察官
    就已判決確定之同一案件提起公訴，依前開之說明容非適法
    ，爰不經言詞辯論，逕為諭知免訴之判決。
據上論斷，應依刑事訴訟法第302 條第1 款、第307 條，判決如
主文。
中　　華　　民　　國　　96　　年　　4 　　月　　4 　　日
                  刑事第2 庭審判長法　官  李麗玲
                                  法  官  張兆光
                                  法  官  黎錦福
上列正本證明與原本無異。
如不服本判決，應於判決送達後10日內向本院提出上訴狀（應附
繕本），上訴於臺灣高等法院。
                                  書記官  蔡麗春
中　　華　　民　　國　　96　　年　　4 　　月　　4 　　日
